【裁判字號】    98,訴,22
【裁判日期】    980402
【裁判案由】    違反槍砲彈藥刀械管制條例等
【裁判全文】
臺灣屏東地方法院刑事判決                98年度訴字第22號
公  訴  人  臺灣屏東地方法院檢察署檢察官
被      告  甲○○
指定辯護人  本院公設辯護人丁○○
被      告  乙○○
上列被告因違反槍砲彈藥刀械管制條例等案件，經檢察官提起公
訴（97年度偵字第1383號），本院判決如下：
    主  文
甲○○未經許可，持有空氣槍，處有期徒刑年，併科罰金新臺
幣伍萬元，罰金如易服勞役，以新臺幣壹仟元折算壹日，未扣案
之空氣槍壹支及扣案之鋼珠壹顆均沒收；又共同以非法方法，剝
奪人之行動自由，處有期徒刑肆月。應執行有期徒刑年貳月，
併科罰金新臺幣伍萬元，罰金如易服勞役，以新臺幣壹仟元折算
壹日。未扣案之空氣槍壹支及扣案之鋼珠壹顆均沒收。
乙○○共同以非法方法，剝奪人之行動自由，處有期徒刑月，
如易科罰金，以新台幣壹仟元折算壹日。
    事  實
一、甲○○明知空氣槍為違禁物，非經主管機關許可，不得持有
    ，竟基於持有空氣槍之犯意，於民國92、93年間不詳時間，
    經由奇摩拍賣網站購得藉鋼瓶裝CO2 瓦斯為動力以發射鋼珠
    而具有殺傷力之空氣槍1 支，並藏放在其與不知情之乙○○
    位於屏東縣屏東市○○○街338 巷26號之居所內，而非法持
    有之。嗣於96年12月25日晚上6 時許，甲○○與丙○○在丙○○位於屏東市○○路○段停放大貨車工寮之居處發生爭執
    ，竟基於傷害之犯意，先返回其上開居所取出上開空氣槍，
    將之放置在其所有之車牌號碼4209-KH 號自小貨車上，再駕
    駛該自小客車搭載乙○○至丙○○上開居處，甲○○即動手
    毆打丙○○成傷（所涉傷害罪部分另經檢察官為不起訴處分
    ）；甲○○復與乙○○基於妨害自由之犯意聯絡，共同將丙○○強行拖入上開車號4209-KH 號自小貨車後座，將丙○○
    押至甲○○上開居所，以上開非法方法剝奪丙○○之行動自
    由；詎甲○○復萌生傷害之犯意，在其上開居所之庭院內，
    持鐵管毆打丙○○，再自上開自小貨車內取出上開空氣槍，
    朝丙○○射擊鋼珠約7 、8 發，而擊中丙○○之手部、胸部
    、腹部及大腿等部位，致丙○○之左手腕、腰部、左大腿、
    右手大拇指、右胸部受有多處槍傷，其中1 發鋼珠並射進其
    左手腕內而留滯於其體內（所涉傷害罪部分另經檢察官為不
    起訴處分），嗣並將上開空氣槍隨意棄置。嗣於同日晚上11
    時50分許，甲○○將丙○○送至屏東市寶建醫療社團法人寶
    建醫院急診，經該醫院通報警方，乃為警查知上情，丙○○
    並於同年月27日，前往寶建醫院動手術，將其左手腕內留滯
    之上開鋼珠取出，交由警方扣案。
二、案經屏東縣政府警察局屏東分局報告臺灣屏東地方法院檢察
    署檢察官偵查起訴。
    理  由
一、按傳聞法則之重要理論依據，在於傳聞證據未經當事人之反
    對詰問予以核實，乃予排斥，惟若當事人已放棄對原供述人
    之反對詰問權，於法院審判時表明同意該等傳聞證據可作為
    證據，基於證據資料愈豐富，愈有助於真實發現之理念，並
    貫徹刑事訴訟法修法加重當事人進行主義之精神，確認當事
    人對於證據能力有處分權之制度，傳聞證據經當事人同意作
    為證據，法院認為適當者，亦得為證據；另當事人於調查證
    據時，對於傳聞證據表示「沒有意見」、「對於證據調查無
    意見」，而未於言詞辯論終結前聲明異議，應視為已有將該
    等傳聞證據採為證據之同意，此刑事訴訟法第159 條之5 定
    有明文。查本案據以認定被告甲○○、乙○○犯罪事實存否
    之被告以外之人之言詞或書面陳述，經審判長提示並告以要
    旨後，檢察官及被告、辯護人均知該證據為審判外之言詞陳
    述及書面證據，原無證據能力，惟未於言詞辯論終結前表示
    異議，本院審酌上開證據作成之過程並無不適當之情形，且
    對於被告涉案之事實具有相當之關聯性，依刑事訴訟法第
    159 條之5 規定具有證據能力。
二、上開犯罪事實，業經被告甲○○、乙○○一致坦承不諱，核
    與證人即被害人丙○○於警偵訊時證述之情節大致相符（見
    警卷第24至27頁、偵卷第34頁），並有寶建醫院診斷證明書
    、98年1 月23日（九八）寶建醫字第034 號函文及所附病歷
    各1 份、被害人傷勢及衣物受損情形、案發地點及警方蒐證
    之相片等在卷可佐（見警卷第45、52至61頁、本院卷第11-1
    至16頁），被告2 人所為自白顯與事實相符，堪可採信。又
    依司法院秘書長81年6 月11日秘台廳(二)字第06985 號函釋：
    殺傷力的標準為在最具威力的適當距離，以彈丸可穿入人體
    皮肉層之動能為基準。再依日本科學警察研究所之研究結果
    ，彈丸單位面積動能達每20焦耳/ 平方公分則足以穿入人體
    皮肉層，有內政部警政署刑事警察局98年2 年13日刑鑑字第
    0980010083號函文及法務部調查局98年2 月4 日調科參字第
    09800014200 號函文各1 份附卷可按（見本院卷第19至54
    頁），而被告甲○○以上開空氣槍擊發鋼珠射擊被害人，鋼
    珠確已穿入被害人之皮肉層，有上開被害人之傷勢相片、寶
    建醫院診斷證明書、98年1 月23日（九八）寶建醫字第034
    號函文及所附病歷等在卷可稽，足見被告甲○○所持有之空
    氣槍確具有殺傷力無訛。綜上所述，被告2 人本件犯行事證
    明確，應予依法論科。
三、核被告甲○○非法持有具有殺傷力之空氣槍之行為，係犯槍
    砲彈藥刀械管制條例第8 條第4 項之未經許可持有空氣槍罪
    ；另其與被告乙○○前開以非法方法剝奪被害人行動自由之
    行為，均係犯刑法第302 條第1 項妨害自由罪。又被告2 人
    就上開妨害自由犯行，有犯意聯絡及行為分擔，為共同正犯
    。被告甲○○所犯上開2 罪間，犯意各別，行為互殊，應予
    分論並罰。爰審酌被告甲○○明知未經主管機關許可，不得
    持有具殺傷力之槍枝，且所為對人身安全及社會治安構成潛
    在威脅，竟仍購買上開空氣槍而持有之，持有時間非短，復
    僅因與被害人因細故發生爭執，即夥同被告乙○○以前述非
    法手段剝奪被害人之行動自由，並獨自持上開空氣槍射擊被
    害人，致被害人受有非輕之傷勢，法治觀念甚微，衡以被告
    2 人犯後均坦認犯行、態度尚佳，素行堪稱良好，有渠等之
    臺灣屏東地方法院檢察署刑案資料查註紀錄表、臺灣高等法
    院被告前案紀錄表在卷可按，且已與被害人就傷害部分達成
    和解，並已賠償被害人之損害，有屏東縣屏東市調解委員會
    調解書1 紙附卷可稽（見本院卷第83頁），被害人亦當庭表
    示願意原諒被告2 人所為本件妨害自由犯行（見本院卷第78
    頁），暨被告2 人參與犯罪之程度有別、犯罪動機、目的、
    造成之損害等一切情狀，分別就被告甲○○所犯上開2 罪量
    處如主文所示之刑，並就併科罰金刑部分，諭知易服勞役之
    折算標準，再定其應執行之刑及諭知易服勞役之折算標準，
    另就被告乙○○所犯之罪，量處如主文所示之刑，並諭知易
    科罰金之折算標準。
四、末者，被告甲○○所持有之上開空氣槍確屬違禁物乙節，業
    經本院認定如前，雖未經扣案，然無證據證明業已滅失，自
    仍應依刑法第38條第1 項第1 款規定宣告沒收，另扣案之鋼
    珠1 顆係被告甲○○所有、提供上開空氣槍製造動力發射使
    用之物，爰依刑法第38條第1 項第2 款規定宣告沒收；至扣
    案之鐵管1 支係被告甲○○持以毆打被害人之物，業經被告
    甲○○、乙○○陳明在卷（見警卷第6 、12頁），堪認與被
    告甲○○、乙○○所犯前開未經許可持有空氣槍及妨害自由
    犯行並無直接關聯，依法自不得於本案併予宣告沒收，附此
    敘明。
據上論斷，應依刑事訴訟法第299 條第1 項前段，槍砲彈藥刀械
管制條例第8 條第4 項，刑法第11條前段、第28條、第302 條第
1 項、第41條第1 項前段、第42條第3 項前段、第51條第5 款、
第38條第1 項第1款、第2 款，判決如主文。
本案經檢察官李侑姿到庭執行職務。
中    華    民    國    98    年     4    月     2    日
                  刑事第五庭  審判長  法  官  石家禎
                                      法  官  林家聖
                                      法  官  陳秀慧
以上正本證明與原本無異。
如不服本判決應於收受判決後10日內向本院提出上訴書狀，並應
敘述具體理由；其未敘述上訴理由者，應於上訴期間屆滿後20日
內向本院補提理由書（均須按他造當事人之人數附繕本）「切勿
逕送上級法院」。
中    華    民    國    98    年    4     月     2    日
                                      書記官  溫訓暖
附錄本判決論罪科刑法條
刑法第302條第1項
私行拘禁或以其他非法方法，剝奪人之行動自由者，處五年以下
有期徒刑、拘役或三百元以下罰金。
槍砲彈藥刀械管制條例第8條
未經許可，製造、販賣或運輸鋼筆槍、瓦斯槍、麻醉槍、獵槍、
空氣槍或第4 條第1 項第1 款所定其他可發射金屬或子彈具有殺
傷力之各式槍砲者，處無期徒刑或5 年以上有期徒刑，併科新臺
幣1 千萬元以下罰金。
未經許可，轉讓、出租或出借前項所列槍枝者，處 5 年以上有期
徒刑，併科新臺幣 1 千萬元以下罰金。
意圖供自己或他人犯罪之用，而犯前二項之罪者，處無期徒刑或
7 年以上有期徒刑，併科新臺幣 1 千萬元以下罰金。
未經許可，持有、寄藏或意圖販賣而陳列第 1 項所列槍枝者，處
3 年以上10年以下有期徒刑，併科新臺幣700 萬元以下罰金。
第 1 項至第 3 項之未遂犯罰之。


司法院資訊處製作；財團法人民間司法改革基金會備份。
